臺灣宜蘭地方法院民事簡易判決
110年度羅簡字第66號
原      告  趙培中  
            郭雯慧  
被      告  林承佑  
訴訟代理人  王清白律師
            張又勻律師
上列當事人間因公共危險案件，經原告提起刑事附帶民事訴訟，
請求損害賠償，由本院刑事庭移送前來（109年度重附民字第9號
），本院於民國111年4月15日言詞辯論終結，判決如下：
    主  文
一、被告應分別給付原告乙○○新臺幣貳佰壹拾萬肆仟柒佰貳拾壹
    元，原告甲○○新臺幣貳佰伍拾玖萬參仟參佰玖拾捌元，及均
    自民國109年6月14日起至清償日止，按週年利率百分之5計
    算之利息。
二、原告2人其餘之訴駁回。
三、訴訟費用新臺幣參仟玖佰柒拾元，其中新臺幣參仟肆佰陸拾
    陸元由被告負擔，餘由原告甲○○負擔。
四、本判決第一項得假執行；但被告如分別以新臺幣貳佰壹拾萬
    肆仟柒佰貳拾壹元為原告乙○○、新臺幣貳佰伍拾玖萬參仟參
    佰玖拾捌元為原告甲○○預供擔保，得免為假執行。
五、原告其餘假執行之聲請駁回。
    事實及理由
一、原告主張：被告於民國109年3月28日上午8時45分許，駕駛
    車牌號碼000-0000號自用小客貨車（下稱系爭肇事車輛）沿
    宜蘭縣蘇澳鎮台2線濱海公路由南往北方向行駛，途中行經
    宜蘭縣五結鄉五濱路1段與成鳳路188巷岔路口時，見訴外人
    趙宏翊駕駛原告甲○○所有之車牌號碼000-0000號自小客車（
    下稱系爭車輛）、暫停於該路口直行快車道等紅燈，未禮讓
    其車，即駕車跟隨在後，其客觀上得預見在公眾往來之道路
    上高速競駛及逼車，易致趙宏翊駕駛之系爭車輛失控撞及道
    路上其他人車，發生死傷之結果，而生該路段其他用路人往
    來安全之危險，猶基於妨害公眾往來危險之犯意，在宜蘭縣
    五結鄉濱海公路速限為時速60公里路段，以80公里至100公
    里之時速，於供公眾通行之道路上任意變換車道、闖紅燈而
    與趙宏翊奔馳競速，致趙宏翊駕駛之系爭車輛失控，迎面高
    速衝撞停放於該處路邊、訴外人林晉仲所駕駛車牌號碼000-
    00號營業大貨車（下稱系爭車禍），趙宏翊因而受有外傷性
    顱內出血、頭部挫傷、胸壁挫傷、腹壁挫傷等傷害，當場無
    呼吸心跳，送醫後於同日10時16分許急救無效死亡。由上述
    內容可徵被告之駕駛行為顯有重大過失，且與趙宏翊死亡結
    果間具有因果關係。又趙宏翊為原告乙○○、甲○○之子（下分
    則稱姓名，合則稱原告2人），自得請求被告賠償所受支出
    殯葬費、扶養費用、車輛損失及精神慰撫金之損害等情。為
    此，爰依民法第184條第1項前段、第2項、第191條之2，擇
    一為有利判決，及第192條第1項、第2項、194條之規定，分
    別向被告請求如附表一「請求金額」欄所示之損害賠償等語
    。並聲明：㈠被告應給付乙○○新臺幣（下同）3,951,321元，
    暨自起訴狀繕本送達被告翌日起至清償日止，按週年利率5％
    計算之利息；㈡被告應給付甲○○4,541,307元，暨自起訴狀繕
    本送達被告翌日起至清償日止，按週年利率5％計算之利息；
    ㈢原告願供擔保，請准為假執行宣告。
二、被告則以：就乙○○支出喪葬費用、甲○○所有之系爭車輛毀損
    無法維修乙節均不爭執，惟主張系爭車輛購入後有使用，應
    予折舊；又原告2人雖主張因病無法工作，然其所提出之診
    斷證明書僅能證明原告2人有生病之事實，未能證明其等已
    喪失工作能力或有因此不能維持生活之情況，故原告2人請
    求退休前之扶養費用部分，應無理由；精神慰撫金部分則顯
    有過高，請求鈞院予以酌減；另系爭車禍係因趙宏翊與被告
    競速所致，趙宏翊就系爭車禍亦與有過失等語為辯。並聲明
    ：原告之訴駁回。
三、兩造協議不爭執事項（見本院卷第70頁及第70頁背面，並依
    判決格式增刪修改文句）：
　㈠被告於109年3月28日上午8時45分許，駕駛系爭肇事車輛沿宜
    蘭縣蘇澳鎮台2線濱海公路由南往北方向行駛，途中行經宜
    蘭縣五結鄉五濱路2段與五結路1段交岔路口時，因紅燈暫停
    於左轉專用車道上，嗣見前方燈號已轉為綠燈，隨即違規右
    切欲往直行車道直行，惟因趙宏翊駕駛甲○○所有之系爭車輛
    、暫停於該路口直行快車道等紅燈，不讓其切入，其並認趙
    宏翊有刻意擋車等挑釁之行為，開始以時速約90至100公里
    之高速，追逐速度相當之趙宏翊或與之爭道，並於約1分鐘
    （前進1公里）追近後，在宜蘭縣○○鄉○○路0段000號前，於
    僅超前約半個車身時，突然靠右變換車道，超越在其右後方
    由趙宏翊持續高速前進之車輛，趙宏翊於高速行駛下，失控
    高速衝向右前方停於路邊、林晉仲所駕駛車牌號碼000-00號
    營業大貨車，及站立於前開大貨車車邊同樣閃避不及之林晉
    仲、訴外人林鐸崇，趙宏翊因而受有外傷性顱內出血、頭部
    挫傷、胸壁挫傷、腹壁挫傷等傷害，當場無呼吸心跳，送醫
    後於同日10時16分許急救無效死亡。又乙○○、甲○○為趙宏翊
    之父母。
  ㈡因系爭車禍致趙宏翊死亡，乙○○因而支出趙宏翊之喪葬費用1
    62,000元。
  ㈢如扶養費用之請求成立，兩造同意以本院109年度重附民字第
    9號卷（下稱附民卷）第37至43頁之107年度全國簡易生命表
    之平均餘命及107年宜蘭縣平均每人月消費支出為21,174元
    作為計算扶養費用之標準。另就乙○○、甲○○屆齡退休後扶養
    費用部分亦不爭執。
  ㈣甲○○於108年11月28日以370,000元購買系爭車輛，系爭車輛
    並業於109年3月31日報廢，甲○○因而領回1,500元之報廢獎
    勵金。
  ㈤乙○○因系爭車禍已領強制汽車責任險保險金1,001,468元，甲
    ○○則已領1,001,469元。
四、兩造爭執要旨（見本院卷第70頁背面，並依判決格式增刪修
    改文句）及本院論斷：
　㈠查被告於109年3月28日上午8時45分許，駕駛系爭肇事車輛沿
    宜蘭縣蘇澳鎮台2線濱海公路由南往北方向行駛，途中行經
    宜蘭縣五結鄉五濱路2段與五結路1段交岔路口時，因紅燈暫
    停於左轉專用車道上，嗣見前方燈號已轉為綠燈，隨即違規
    右切欲往直行車道直行，惟因原告2人之子趙宏翊駕駛甲○○
    所有之系爭車輛、暫停於該路口直行快車道等紅燈，不讓其
    切入，其並認趙宏翊有刻意擋車等挑釁之行為，開始以時速
    約90至100公里之高速，追逐速度相當之趙宏翊或與之爭道
    ，並於約1分鐘（前進1公里）追近後，在宜蘭縣○○鄉○○路0
    段000號前，於僅超前約半個車身時，突然靠右變換車道，
    超越在其右後方由趙宏翊持續高速前進之系爭車輛，趙宏翊
    於高速行駛下，失控高速衝向右前方停於路邊、林晉仲所駕
    駛車牌號碼000-00號營業大貨車，及站立於前開大貨車車邊
    同樣閃避不及之林晉仲、林鐸崇，趙宏翊因而受有外傷性顱
    內出血、頭部挫傷、胸壁挫傷、腹壁挫傷等傷害，當場無呼
    吸心跳，送醫後於同日10時16分許急救無效死亡等事實，業
    據原告2人提出弘安葬儀社及蘇志瑞壇澳開立之免用統一發
    票收據、宜蘭縣立殯葬管理所使用規費收據為據（見附民卷
    第13至15頁），並經本院調取本院109年度矚訴字第1號刑事
    卷宗審閱無訛，兩造對於上情亦均不爭執，堪信屬實。
　㈡按汽車、機車或其他非依軌道行駛之動力車輛，在使用中加
    損害於他人者，駕駛人應賠償因此所生之損害。不法侵害他
    人致死者，對於支出醫療及增加生活上需要之費用或殯葬費
    之人，亦應負損害賠償責任。被害人對於第三人負有法定扶
    養義務者，加害人對於該第三人亦應負損害賠償責任；不法
    侵害他人致死者，被害人之父、母、子、女及配偶，雖非財
    產上之損害，亦得請求賠償相當之金額，民法第191條之2、
    第192條第1項、第2項、第194條分別定有明文。次按當事人
    主張之事實，經他造以書狀或於言詞辯論時自認者，無庸舉
    證；當事人對於他造主張之事實，於言詞辯論時不爭執者，
    視同自認，此觀民事訴訟法第279條第1項、第280條第1項前
    段之規定即明。依此規定，當事人主張之事實經他造自認者
    ，依法不負舉證責任。法院亦不得就他造自認之事實調查證
    據，另為與其自認事實相反之判斷，並應以其自認為認定事
    實及裁判之基礎（最高法院97年度台上字第2570號判決意旨
    參照）。經查，系爭車禍之發生，被告具有過失，且趙宏翊
    因系爭車禍而死亡，此為被告所不爭執（見本院卷第70頁背
    面），趙宏翊之死亡與被告之侵權行為間，自具有因果關係
    ；而原告2人為趙宏翊之父母，此有戶籍謄本在卷可稽，則
    原告等2人依上揭規定，請求被告負損害賠償之責，自屬有
    據。惟被告就原告得請求之金額尚有爭執，爰就原告請求之
    各項損害賠償及金額，是否有理由，逐一審酌如下：
　⒈喪葬費用162,000元：查乙○○請求此部分費用，業據其提出免
    用統一發票收據、宜蘭縣立賓造管理所使用規費收據在卷可
    參（見附民卷第13至15頁），且為被告所不爭執，自堪信乙
    ○○主張為真實，是此部分主張為有理由。
  ⒉乙○○之扶養費1,289,321元；甲○○之扶養費1,671,307元部分
    ：　　
  ⑴按直系血親相互間，互負扶養義務。負扶養義務者有數人而
    其親等同一時，應各依其經濟能力，分擔義務。又夫妻互負
    扶養之義務，其負扶養義務之順序與直系血親卑親屬同，其
    受扶養權利之順序與直系血親尊親屬同。受扶養權利者，以
    不能維持生活而無謀生能力者為限。前項無謀生能力之限制
    ，於直系血親尊親屬，不適用之。另因負擔扶養義務而不能
    維持自己生活者，免除其義務。但受扶養權利者為直系血親
    尊親屬或配偶時，減輕其義務；扶養之程度，應按受扶養權
    利者之需要，與負扶養義務者之經濟能力及身分定之；民法
    第1114條第1款及第1115條第3項、第1116條之1、第1117條
    、第1118條及第1119條分別定有明文。依此規定，配偶因負
    擔扶養義務而不能維持自己生活者，固僅得減輕其義務，而
    不得免除之；惟此係指配偶有能力負擔扶養義務而言，倘配
    偶並無扶養能力，自無該條規定之適用（最高法院102年度
    台上字第854號判決意旨參照）。所稱「不能維持生活」者
    ，係指不能以自己之財產維持生活而言，亦據最高法院著有
    72年度台上字第4792號、74年度台上字第1749號、77年度台
    上字第1705號判決意旨均可資參照。又依民法第192條第2項
    ，命加害人一次賠償扶養費用，須先認定被害人於可推知之
    生存期內，應向第三人支付扶養費用之年數及其歷年應付之
    數額，並就歷年將來應付之數額，各以法定利率為標準，依
    霍夫曼式計算法，扣除各該年以前之利息，而成為歷年現在
    應付之數額，再以歷年現在應付之總數為賠償額，方為合法
    （最高法院85年台上字第2536號判決參照）。
  ⑵查乙○○為趙宏翊之父，其主張自97年起因罹患癌症，而無法
    謀職工作，業據其提出長庚醫療財團法人林口長庚紀念醫院
    之診斷證明書為據（見附民卷第23至31頁、本院卷第72頁）
    ，且其於106至108年度均無任何收入所得，名下亦無任何資
    產，此有106至108年度稅務電子閘門財產所得調件明細表在
    卷可佐（見限制閱覽卷），而乙○○係48年7月9日生，其於趙
    宏翊死亡時為60歲，雖尚未屆滿強制退休年齡，然本院審酌
    乙○○因病受多次手術及住院治療，於此種情形下，工作能力
    顯將大幅減損，已難藉由工作獲取生活所需，足認其自罹癌
    確診並開始接受治療之97年後即喪失工作能力而存有「不能
    維持生活」之情形，是乙○○既無財產、亦無工作能力足以維
    持至平均餘命之生活所需，其主張有受扶養之必要，應屬可
    採。又趙宏翊係於89年7月3日生，其於107至109年度間均有
    薪資所得，應已有扶養父親乙○○之能力，而乙○○另育有一名
    子女趙怡茹，故趙宏翊如尚生存，依法得請求負擔扶養義務
    之扶養義務人為其二名子女及配偶甲○○等3人，惟依其配偶
    甲○○之財產及工作狀況，尚難認其有扶養能力（見後述），
    本院認應免除其扶養義務始為適當，是趙宏翊、趙怡茹對於
    乙○○應履行法定扶養義務比例應各為1/2。又趙宏翊死亡時
    ，依107年全國簡易生命表（男性）計算乙○○之平均餘命應
    為22.25年，復依行政院主計處調查公布107年宜蘭平均每人
    每月消費支出為21,174元為計算基準，此亦為兩造所不爭執
    （見本院卷第70頁），並依霍夫曼式計算法扣除中間利息（
    首期給付不扣除中間利息）核計其金額為1,933,981元【計
    算方式為：(254,088×15.00000000+(254,088×0.25)×(15.00
    000000-00.00000000))÷2=1,933,980.0000000000。其中15.
    00000000為年別單利5％第22年霍夫曼累計係數，15.0000000
    0為年別單利5％第23年霍夫曼累計係數，0.25為未滿一年部
    分折算年數之比例(22.25[去整數得0.25])。採四捨五入，
    元以下進位】。從而，乙○○僅請求被告應給付扶養費1,289,
    321元，應屬有據。
  ⑶甲○○為趙宏翊之母，主張自106年起因罹患憂鬱症，而無法謀
    職工作，業據其提出臺北榮民總醫院蘇澳分院之診斷證明書
    為據（見附民卷第33頁），且其於106至108年度均無任何收
    入所得，名下僅有96年出廠之汽車1輛，別無其他資產，此
    有106至108年度稅務電子閘門財產所得調件明細表在卷可佐
    （見限制閱覽卷），而甲○○係56年2月24日生，其於趙宏翊
    死亡時為53歲，雖尚未屆滿強制退休年齡，然本院審酌甲○○
    長年因憂鬱症而有焦慮不安、失眠之狀況，於此種情形下，
    難期甲○○於短時間內取得足以維持生活之財產，堪認其自10
    6年後即喪失工作能力而存有「不能維持生活」之情形，而
    甲○○名下僅有96年出廠之汽車1輛，其價值甚微，並無其他
    可供變價維生之資產，且其亦無工作能力足以維持至平均餘
    命之生活所需，則其主張有受扶養之必要，應屬可採。又趙
    宏翊係於89年7月3日生，其於107至109年度間均有薪資所得
    ，應已有扶養母親甲○○之能力，而甲○○另育有一名子女趙怡
    茹，故趙宏翊如尚生存，依法得請求負擔扶養義務之扶養義
    務人為其2名子女及配偶乙○○等3人，惟依其配偶乙○○之財產
    及工作狀況，已難認其有扶養能力，已如前述，本院認應免
    除其扶養義務始為適當，是趙宏翊、趙怡茹對於甲○○應履行
    法定扶養義務比例應各為1/2。又依107年全國簡易生命表（
    女性）計算，甲○○於趙宏翊死亡時，其平均餘命應為32.81
    年，復依行政院主計處調查公布107年宜蘭平均每人每月消
    費支出為21,174元為計算基準，此亦為兩造所不爭執（見本
    院卷第70頁），並依霍夫曼式計算法扣除中間利息（首期給
    付不扣除中間利息）核計其金額為2,506,960元【計算方式
    為：(254,088×19.00000000+(254,088×0.81)×(19.00000000
    -00.00000000))÷2=2,506,960.000000000。其中19.0000000
    0為年別單利5％第32年霍夫曼累計係數，19.00000000為年別
    單利5％第33年霍夫曼累計係數，0.81為未滿一年部分折算年
    數之比例(32.81[去整數得0.81])。採四捨五入，元以下進
    位】。從而，甲○○僅請求被告應給付扶養費1,671,307元，
    應屬有據。
  ⒊系爭車輛損失370,000元部分：
　　按「負損害賠償責任者，除法律另有規定或契約另有訂定外
    ，應回復他方損害發生前之原狀」、「不法毀損他人之物者
    ，被害人得請求賠償其物因毀損所減少之價額」，民法第21
    3條第1項、第196條定有明文。而損害賠償之目的既在於回
    復原狀，則被害人得請求賠償之範圍（金額），自不得逾越
    其所受損害之範圍（金額），是被害人得請求之金額，自應
    限縮至該物在受損時之應有價值，始符損害填補之本旨。又
    當事人已證明受有損害而不能證明其數額或證明顯有重大困
    難者，法院應審酌一切情況，依所得心證定其數額，民事訴
    訟法第222條第2項定有明文。經查，甲○○主張其係於108年1
    1月28日以370,000元購入系爭車輛，而系爭車輛因系爭車禍
    而報廢，業據其提出中古汽車買賣定型化契約書、車輛異動
    登記書為憑（見附民卷第18至19頁），且為被告所不爭執（
    見本院卷第70頁），而依行政院所頒固定資產耐用年數表及
    固定資產折舊率之規定，【非運輸業用客車、貨車】之耐用
    年數為5年，依定率遞減法每年折舊1000分之369，另依營利
    事業所得稅查核準則第95條第6項規定「固定資產提列折舊
    採用定率遞減法者，以1年為計算單位，其使用期間未滿1年
    者，按實際使用之月數相當於全年之比例計算之，不滿1月
    者，以1月計」，上開【非運輸業用客車、貨車】自甲○○購
    入後迄系爭車禍發生時即109年3月28日，已使用4月，則扣
    除折舊後之其殘值應估定為324,490元（詳如附表二之計算
    式），又系爭車輛報廢後，甲○○因而領回1,500元，此亦為
    兩造所不爭執，是甲○○得請求被告賠償之系爭車輛損害金額
    應為322,990元（計算式：324,490－1,500＝322,990），甲○○
    逾此範圍之請求，為無理由，應予駁回。
  ⒋精神慰撫金部分：
　  按關於慰撫金之多寡，應以被害人精神上所受之苦痛為準據
    ，亦應審酌被害人之地位、家況及加害人之地位，俾資為審
    判之依據，故應就兩造之身分、職業、教育程度、財產及經
    濟狀況，用以判斷非財產上損害之慰撫金數額（最高法院86
    年度台上字第511 號判決意旨參照）。查原告2人為趙宏翊
    之父母，趙宏翊因系爭車禍死亡時年僅19歲，原告2人辛苦
    養育趙宏翊多年，生活均有賴趙宏翊，其等因被告之過失侵
    權行為致趙宏翊往生，造成天人永別，頓時遭遇喪子之痛，
    白髮人送黑髮人，已無法再共享父母子女間天倫之樂，渠等
    身心嚴重受創，所受之精神上苦痛，當不言而喻，是原告2
    人請求被告應賠償精神慰撫金，核屬有據。復審酌乙○○為48
    年生，現因病而無謀生能力，名下亦無任何資產，甲○○為56
    年生，亦因病而無謀生能力，名下僅有汽車1台，被告為71
    年生，其有營利及薪資所得，名下無其他資產，此均有106
    至108年度稅務電子閘門財產所得調件明細表在卷可佐（見
    限制閱覽卷）。本院審酌兩造上開身分、職業、地位、經濟
    情況，及侵權行為情形等一切情狀，認原告2人各請求被告
    賠償之精神慰撫金應以2,000,000元為適當，逾此範圍，為
    無理由，應予駁回。
  ⒌綜上所述，乙○○主張因系爭車禍事故支出喪葬費用162,000元
    、受有扶養費損失1,289,321元、精神慰撫金2,000,000元，
    合計3,451,321元；甲○○受有系爭車輛損失322,990 元、受
    有扶養費損失1,671,307元、精神慰撫金2,000,000元，合計
    3,994,297元，應屬有據。
  ㈢趙宏翊就系爭車禍之發生是否與有過失？
　⒈按損害之發生或擴大，被害人與有過失者，法院得減輕賠償
    金額或免除之，民法第217條第1項定有明文。此項規定之目
    的在謀求加害人與被害人間之公平，倘受害人於事故之發生
    亦有過失時，由加害人負全部賠償責任，未免失諸過酷，是
    以賦與法院得不待當事人之主張，減輕其賠償金額或免除之
    職權。至於法院對於賠償金額減至何程度，抑為完全免除，
    應斟酌雙方原因力之強弱與過失之輕重以定之（最高法院54
    年台上字第2433號判例參照）。次按汽車行駛時，駕駛人應
    注意車前狀況及二車併行之間隔，並隨時採取必要之安全措
    施；行車速度，依速限標誌或標線之規定，道路交通安全規
    則第94條第3項、第93條第1項分別定有明文。又刑事訴訟判
    決所認定之事實，固非當然有拘束民事訴訟判決之效力，但
    民事法院調查刑事訴訟原有之證據，而斟酌其結果以判斷事
    實之真偽，並於判決內記明其得心證之理由，即非法所不許
    （最高法院49年台上字第929號判決參照）。基此而論，法
    院依自由心證判斷事實之真偽時，所斟酌之辯論意旨及調查
    證據之結果，非不得參酌刑事認定之事實及已調查之證據以
    為據。故本院自得調查刑事訴訟中原有之證據，斟酌其結果
    以判斷其事實。
　⒉經查，被告於上揭時、地駕駛系爭肇事車輛以時速約90至100
    公里之高速追逐趙宏翊，並於約1分鐘（前進1公里）追近後
    ，在宜蘭縣○○鄉○○路0段000號前，於僅超前約半個車身時，
    突然靠右變換車道，超越在其右後方由趙宏翊持續高速前進
    之系爭車輛，致趙宏翊失控迎面高速衝撞停放於該處路邊之
    大貨車，固為系爭車禍之肇事因素。然查本案宜蘭縣五結鄉
    五濱路2段與五結路2段交岔路口起，至肇事地點即宜蘭縣○○
    鄉○○路0段000號前，限速均為時速60公里，此有道路交通事
    故調查報告表㈠、現場照片、行車紀錄器擷取照片為憑（見
    臺灣宜蘭地方檢察署109年度偵字第2256號卷，下稱偵查卷
    ，第34頁、第38頁、第51頁），復參酌證人呂明展於本件刑
    事偵查程序中結證稱：被告駕駛之系爭肇事車輛就從我車後
    方超車過去追被害人趙宏翊之系爭車輛，後來被害人車輛行
    駛在外側車道，被告車輛行駛在內側車道，原本在被害人車
    輛後方，但被告車輛加速後在被害人車輛左前方突然往右偏
    ，導致被害人車輛失控撞上路邊貨車，他們兩車推估80公里
    以上，我只有看見他們兩車速度都很快等語（見臺灣宜蘭地
    方檢察署109年度相字第95號卷，下稱相字卷第70至71頁）
    ；於本院刑事庭審理時具結證稱：（問：當時被害人的車輛
    行進有無異常的情形？）他也在競速；（問：你發現被告的
    休旅車及被害人趙宏翊的馬自達車輛，兩車競速的地點大概
    在何處？）是在加禮遠橋停等紅燈時，才發現2車有競速狀
    況等語（見本院109年度矚訴字第1號卷㈡，下稱刑事卷㈡第31
    頁、第34頁）。證人楊國成於本件刑事偵查程序中結證稱：
    我當時駕駛U5-4387號自小客車，沿五濱路往北方向行駛，
    我記得是在一個路口處停紅燈時，等變綠燈，我看見被害人
    車輛先超過我的車輛，幾秒後，被告車輛也追過我，被告的
    車輛就跟在被害人車輛的後方，他們當時在我50公尺前方，
    被告的車輛差點撞到被害人的車尾，後來呂明展的車輛超過
    我，行駛在我前方，我就沒有看到被告車輛與被害人車輛發
    生擦撞的經過，但我有提供我的行車紀錄器給警方，我當時
    車速約60公里，他們2車時速推估有80公里以上等語（見相
    字卷第70頁背面）；於本院刑事庭審理中則具結證稱：被告
    與被害人2台車跑到我前面的時候，很快就併行了，有1台車
    稍微晃過來，有1台車偏出去，一看就知道有1台在逼車，我
    開大約7、80公里，他們時速至少絕對有8、90公里以上等語
    （見刑事卷㈡第36頁），足見趙宏翊於系爭車禍發生前，亦
    有以80公里以上之時速，超速駕駛系爭車輛，並與被告高速
    競駛之情，致增加車輛失控及反應不及之風險，而難以採取
    必要措施，是趙宏翊就此而言，對系爭車禍之發生亦與有過
    失，且應為次要因素。是本院審酌被告與趙宏翊間就系爭車
    禍之發生，其原因力之強弱與過失輕重等前揭情狀，認系爭
    車禍之發生，被告應負擔90％之過失責任，趙宏翊則應負擔1
    0％之過失責任，始為適宜。則原告2人僅得依被告之過失責
    任比例範圍為限，向被告請求賠償，依此乙○○得向被告請求
    之金額應為3,106,189元（計算式：3,451,321元×90％＝3,106
    ,189，元以下四捨五入）；甲○○則為3,594,867元（計算式
    ：3,994,297元×90％＝3,594,867元，元以下四捨五入）。　
    　
  ㈣復按保險人依強制汽車責任保險法規定所為之保險給付，視為被保險人損害賠償金額之一部分，被保險人受賠償請求時，得扣除之，強制汽車責任保險法第32條定有明文。查乙○○、甲○○已各領取強制汽車責任保險金為1,001,468 元、1,001,469元乙節，為兩造所不爭執，且有富邦產物保險股份有限公司110年12月9日富保業字第1100003225號函暨理賠文件附卷可憑（見本院卷第42頁、第53頁），故被告賠償金額扣除原告2人自受領強制汽車責任保險金後，被告應分別給付乙○○2,104,721元（計算式：3,106,189－1,001,468＝2,104,721）、甲○○2,593,398元（計算式：3,594,867－1,001,469＝2,593,398）。
五、末按給付有確定期限者，債務人自期限屆滿時起，負遲延責
    任。給付無確定期限者，債務人於債權人得請求給付時，經
    其催告而未為給付，自受催告時起，負遲延責任。其經債權
    人起訴而送達訴狀，或依督促程序送達支付命令，或為其他
    相類之行為者，與催告有同一之效力。民法第229 條第1 項
    、第2 項分別定有明文。又遲延之債務，以支付金錢為標的
    者，債權人得請求依法定利率計算之遲延利息。但約定利率
    較高者，仍從其約定利率；而應付利息之債務，其利率未經
    約定，亦無法律可據者，週年利率為5％，此亦為同法第233
    條第1項及第203條所明定。本件原告2人請求被告應賠償之
    數額，本院前已論述說明應認定為乙○○2,104,721元、甲○○2
    ,593,398元。前述金額之給付並未定有給付期限，則原告2
    人請求自刑事附帶民事訴訟起訴狀繕本送達之翌日即109年6
    月14日起（109年6月3日寄存送達，見附民卷第49頁）至清
    償日止，按週年利率5％計算之遲延利息，應屬有據，應予准
    許。
六、綜上所述，原告2人依民法第191條之2、第192條第1項、第2
    項、第194條之規定，請求被告給付如主文第1項所示之金額
    及利息為有理由，應予准許。逾此部分之請求，為無理由，
    均應予駁回。至原告另依民法第184條第1項前段、第2項規
    定請求被告給付部分，因原告2人請求擇一為有利判決，原
    告2人之訴既經准許而無庸再行審究，併予敘明。
七、本件係就民事訴訟法第427條第2項第11款訴訟適用簡易程序
    所為被告敗訴判決，依同法第389條第1項第3款規定，應依
    職權宣告假執行；並依職權酌定相當擔保金額，宣告准被告
    預供擔保而免為假執行。原告就其勝訴部分陳明願供擔保請
    准宣告假執行，僅係促使法院之職權發動，無庸為准駁之諭
    知，至於原告敗訴部分，其假執行之聲請即失所依附，爰併
    予以駁回。
八、本件事證已臻明確，兩造其餘攻擊防禦方法及所提之證據，
    經核均與判決結果不生影響，爰不逐一論述，併此敘明。
九、本件係原告2人提起刑事附帶民事訴訟，請求損害賠償事件
    ，依法本無須繳納裁判費用，惟經本院刑事庭裁定移送後，
    於本院民事訴訟程序進行期間因甲○○請求系爭車輛之損失而
    繳納裁判費用，是本院於裁判時即為訴訟費用負擔之諭知，
    並職權確定訴訟費用額為3,970元（第一審裁判費），應由
    被告負擔3,466元，餘由甲○○負擔。　　　
中　　華　　民　　國　　111 　年　　5 　　月　　6 　　日
                  羅東簡易庭  法  官  黃淑芳
以上正本係照原本作成。
如不服本判決，應於送達後20日內，向本院提出上訴狀並表明上
訴理由，如於本判決宣示後送達前提起上訴者，應於判決送達後
20日內補提上訴理由書（須附繕本）。
 如委任律師提起上訴者，應一併繳納上訴審裁判費。
中　　華　　民　　國　　111 　年　　5 　　月　　6 　　日
                              書記官　廖文瑜

附表一：（新臺幣，元以下四捨五入）
原告乙○○部分之金額    編號 項目 請求金額 判決金額  1 喪葬費用 162,000元 162,000元  2 扶養費用 1,289,321元 1,289,321元  3 精神慰撫金 2,500,000元 2,000,000元  合計 3,951,321元 3,451,321元   被告過失應分攤比例（90％） 3,106,189元   強制汽車責任險已受領金額 1,001,468元   總計 2,104,721元 原告甲○○部分之金額    編號 項目 請求金額 判決金額  1 車輛損失 370,000元 322,990元  2 扶養費用 1,671,307元 1,671,307元  3 精神慰撫金 2,500,000元 2,000,000元  合計 4,541,307元 3,994,297元   被告過失應分攤比例（90％） 3,594,867元   強制汽車責任險已受領金額 1,001,469元   總計 2,593,398元 

附表二
-----
折舊時間           金額（單位：新臺幣，元以下四捨五入）
第1年折舊值        370,000×0.369×(4/12)=45,510元。
第1年折舊後價值    370,000-45,510=324,490元。